臺灣臺中地方法院民事裁定
110年度聲字第273號
聲  請  人  劉盛中  

上列聲請人就本院107 年度醫字第18號請求損害賠償等事件，聲
請法官迴避，本院裁定如下：
    主    文
聲請駁回。
    理    由
一、按法官有民事訴訟法第32條所定應自行迴避而不自行迴避之
    情形，或該條以外足認其執行職務有偏頗之虞之情形，當事
    人得聲請法官迴避，聲請法官迴避，應舉其原因，向法官所
    屬法院為之；前項原因及前條第2項但書之事實，應自為聲
    請之日起，於3日內釋明之，民事訴訟法第33條第1項、第34
    條第1項、第2項分別定有明文。又按所謂足認其執行職務有
    偏頗之虞，應以法官對於訴訟標的有特別利害關係，或與當
    事人之一造有密切之交誼或嫌怨，或基於其他情形客觀上足
    疑其為不公平之審判者為其原因事實，若僅憑當事人之主觀
    臆測，或不滿意法官進行訴訟遲緩，或認法官指揮訴訟欠當
    ，則不得謂其有偏頗之虞（最高法院69年台抗字第457號裁
    定意旨參照）。
二、聲請意旨略以：聲請人前請求損害賠償等事件，經本院107 
    年度醫字第18號事件（下稱系爭事件）受理，承審法官（以
    下均簡稱承審法官）卻准許系爭事件之被告（以下簡稱被告
    ）更改病歷等證據、記載筆錄時漏載法官說過的話，改為聲
    請人訴訟代理人所說、不讓聲請人發言、在法院走廊訊問聲
    請人、將被告更改病歷說成更正、將被證23、28交由醫審會
    而非警政單位鑑定，且聲請人先前委任之彭冠寧律師有不當
    行為，足認法官執行職務有偏頗之虞，爰依民事訴訟法第33
    條第1項第2款規定聲請系爭事件之承審法官迴避等語。
三、經查：
　㈠聲請人主張承審法官記載筆錄時漏載法官說過的話，改為聲
    請人訴訟代理人所說部分，是主張承審法官於民國108年6月
    4日開庭說「被告有更正病歷的權利」、「主張形式上不真
    正，需要有真的去應對」，但筆錄沒有記載法官說這兩句話
    ，改為聲請人代理人所說。然經調閱系爭事件卷宗，該次開
    庭筆錄並沒有記載聲請人的訴訟代理人說這兩句話，聲請意
    旨已有誤會。至於聲請人主張承審法官說過這兩句話但筆錄
    未記載部分，僅提出其自行製作之開庭摘要，沒有提出其他
    證據釋明。且按民事訴訟法第213條第1項前段規定，言詞辯
    論筆錄內應記載辯論進行之要領。是言詞辯論筆錄除記載同
    項第1款至第6款及審判長依同條第2項命記載之事項外，僅
    需記載其要領，即書記官得僅記載言詞辯論經過之大概情形
    ，或依法官之指揮於筆錄上為要領之記錄，無需將開庭之過
    程、在場者陳述之內容等一一詳細記載（最高法院102年度
    台抗字第967號裁定可資參照），故縱然筆錄並未逐字記載
    ，尚不能以此認有何偏頗或偏頗之虞。
　㈡聲請人又主張承審法官准許被告更改病歷，將更改說成更正
    ，顯示承審法官心態偏頗。然聲請人主張承審法官於108年6
    月4日開庭時說「被告有更改病歷之權利」乙節，尚未釋明
    ，已如前述。且病歷本來就在被告持有中，事實上被告就是
    隨時可以做出更改的舉動，被告在108年4月19日書狀即已提
    出更改後之病歷，不是108年6月4日開庭後才更改，故此並
    非承審法官可以准許或制止的，至於更改是否會涉及偽造文
    書等刑責，需經檢察官偵查及刑事庭法官判決，也與承審法
    官說過什麼話無關。而被告更改後之病歷是否正確？在系爭
    事件中可否採為證據？則是承審法官在審理系爭事件過程中
    ，依系爭事件相關人之陳述、證據及調查結果後依法判斷，
    系爭事件尚未判決，且就被告更正手術日期是否屬實等亦列
    為送鑑定之問題，可見承審法官並無預設立場，否則何必就
    此送鑑定？聲請人以此主張有偏頗之虞，不足採取。
　㈢聲請人又主張承審法官不讓聲請人發言、在法院走廊訊問聲
    請人、將被證23、28交由醫審會而非警政單位鑑定。然就不
    讓聲請人發言部分，並未釋明，且聲請人前曾委任多位律師
    為訴訟代理人，均有在法庭發言及出具書狀，難認承審法官
    有不當限制其訴訟權利行使等問題。又承審法官於109年11
    月27日在書記官辦公室訊問原告，係因鑑定單位即衛生福利
    部醫事審議委員會於109年11月24日以衛部醫字第109166795
    4號函文表示鑑定問題中有「其他藥物」應於10日內說明是
    指什麼藥物，逾期該部受限於空間與人力不足，將檢還原送
    鑑定資料。承審法官應係為在時間內儘速回覆鑑定單位，以
    免鑑定單位退回資料又要重送，反而延宕審理進度，所訊問
    之問題亦僅限於上開函文要求釐清之部分，不能因此認為承
    審法官有何偏頗。至於鑑定單位選擇，本屬法院職權之行使
    ，聲請人若認為醫事審議委員會不適合，也可以向承審法官
    表示意見或具體提出應送鑑定之單位及問題。且以上部分均
    屬法官指揮訴訟之範疇，亦不能僅以聲請人主觀臆測認為不
    當而指為偏頗。
　㈣聲請人又主張其委任之彭冠寧律師有隱藏證物等不當行為，
    然此部分即便屬實，也是聲請人與其訴訟代理人間之問題，
    與承審法官無關，自不能作為聲請法官迴避之依據。
　㈤綜前，聲請意旨亦未具體指明承審法官對於訴訟標的有何特
      別利害關係，或是否與當事人有密切之交誼或嫌怨，或基
      於其他情形客觀上足使人疑其為不公平之審判之客觀事實
      ，並提出能即時調查之證據以釋明之，參諸前開說明，自
      難認承審法官執行職務有偏頗之虞，聲請人聲請法官迴避
      ，仍非有據。從而，聲請人本件聲請，於法不合，應予駁
      回。
四、綜上所述，本件聲請為無理由，爰裁定如主文。 
中　　華　　民　　國　　110 　年　　10　　月　　7 　　日
                  民事第五庭審判長法  官  陳文爵

                                  法  官  陳盈睿

                                  法  官  王奕勛
以上正本係照原本作成。　　　　　　　　　　　　　　　　　
如不服本裁定應於送達後10日內向本院提出抗告狀，並繳納抗告
費新臺幣1000元。
中　　華　　民　　國　　110 　年　　10　　月　　7 　　日
                                  書記官  高偉庭